最高法院刑事裁定　　　　　　　九十六年度台抗字第三一四號
抗　告　人　甲○○
上列抗告人因強盜等罪案件，不服台灣高等法院台南分院中華民
國九十六年五月三十日駁回聲請具保停止羈押之裁定（九十六年
度聲字第四三六號），提起抗告，本院裁定如下：
    主  文
抗告駁回。
    理  由
本件原裁定以抗告人甲○○因強盜等罪案件，前經原審訊問後，
認為犯罪嫌疑重大，而有刑事訴訟法第一百零一條第一項第一款
、第三款情形，非予羈押，顯難進行審判，有羈押之必要，而執
行羈押。而抗告人聲請意旨略以：抗告人因強盜等罪案件自民國
九十四年四月一日起收押迄今已逾二年期間，全案僅同案被告陳
重成因另案執行，其餘共同被告龐永全於第一審法院以新台幣（
下同）十萬元交保，王進聖、胡文奇等均已飭回。抗告人尚有家
庭需照顧，於收押期間原任職於台南縣玉井鄉民代表會技術工友
一職，已留職停薪，造成抗告人心裡沈重壓力，為此，基於公平
性及比例原則，請准予具保停止羈押云云。惟按羈押係拘禁被告
於一定處所，乃刑事訴訟強制處分方式中，干預被告人身自由最
為嚴厲者，其目的僅止於保全證據及刑事訴訟程序之進行，尚不
得作為預防犯罪之手段，故法律設有一定之要件。在形式要件上
，被告依法須先經法官訊問，並應使用押票；在實質要件上，除
被告犯罪嫌疑重大，有法定羈押原因外，尚須「非予羈押，顯難
進行追訴、審判或執行」者，亦即有羈押之必要性，法院始得為
羈押之處分，此觀刑事訴訟法第一百零一條、第一百零二條之規
定自明。所謂羈押之必要性，係由法院就具體個案，依職權衡酌
是否有非予羈押顯難保全證據或難以遂行訴訟程序者為準據。換
言之，被告縱屬犯罪嫌疑重大，且具有法定羈押原因，若依比例
原則判斷並無羈押之必要者，自得為停止羈押之裁定，或改以其
他干預被告權利較為輕微之強制處分，同法第一百零一條之二具
保、責付，第一百十一條第五項限制住居等規定，亦即本此意旨
而設。故有無羈押之必要性，得否具保、責付、限制住居而停止
羈押，均屬事實審法院得自由裁量、判斷之職權。玆查第一審以
抗告人甲○○連續意圖為自己不法之所有，結夥三人以上，攜帶
兇器，以強暴至使不能抗拒，而取他人之物，判處有期徒刑九年
，另連續結夥三人以上攜帶兇器，毀壞門扇竊盜，判處有期徒刑
一年六月，並定應執行刑為有期徒刑十年四月在案。原審依本件
之具體情狀，認抗告人涉犯最輕罪法定刑為無期徒刑以上之罪，
於原審審理中仍飾詞狡辯，且其業經第一審判處有期徒刑十年四
月之重刑，如獲交保即有事實足認有逃亡之虞，自難認羈押原因
已消滅，且原審查無其他足以認為無羈押必要之原因。從而，原
審認非予羈押，顯難進行審判、執行，其羈押原因仍未消滅。至
於抗告人另以其他同案共同被告龐永全已以十萬元交保；被告王
進聖、胡文奇二人亦均已飭回，基於公平原則，請求准以十萬元
交保云云。查法院審酌是否准予具保停止羈押或飭回，本得依各
別被告之具體情狀依職權予以衡酌，不受其他同案被告是否遭施
以強制處分之拘束。因此，同案被告龐永全縱已以十萬元交保；
被告王進聖、胡文奇二人均已飭回，然此乃法院職權審酌之範圍
，尚難援引請求法院比照辦理。況本件抗告人對於本案之每件強
盜或竊盜行為均有參與，犯罪情節最重，自不得以其他同案被告
已獲交保或飭回，而主張法院亦應為交保之處分。末按決定應否
停止羈押，仍應以原羈押之原因，是否已消滅為判斷依據，抗告
人所舉上述理由，並無法以此排除原有之羈押原因，仍不得執此
而認應停止羈押。綜上原審依上開事證，而認前揭羈押原因依然
存在，非予羈押，顯難進行審判或執行，是有繼續羈押之必要，
抗告人所執前述事由並無法排除其原有之羈押原因。因認抗告人
聲請具保停止羈押，為無理由，自難准許，而予以駁回，經核於
法並無違誤。抗告意旨略以：共同被告陳重成之供詞反覆，係卸
責誣陷之詞，原審以之作為抗告人犯罪嫌疑重大之證據，顯然違
法；且其他共同被告均已交保或飭回，亦逾越平等及比例原則等
語。並非對原裁定有無違法情形為具體指摘，仍執己見，對裁定
已說明事項，漫指為違法，其抗告難認有理由，應予駁回。
據上論結，應依刑事訴訟法第四百十二條，裁定如主文。
中　　華　　民　　國　九十六　年　　七　　月　　六　　日
                      最高法院刑事第九庭
                          審判長法官  洪　清　江
                                法官  石　木　欽
                                法官  李　伯　道
                                法官  林　勤　純
                                法官  陳　晴　教
      本件正本證明與原本無異
                                      書  記  官
中　　華　　民　　國　九十六　年　　七　　月   十六   日
                                                 z
